臺灣高等法院刑事判決　　　　　　　　99年度上訴字第4272號
上　訴　人
即自訴人　　許翼權
被　　　告　吳奇擇
上列上訴人因被告偽造文書等案件，不服臺灣板橋地方法院99年
度自字第9號，中華民國99年10月29日第一審判決，提起上訴，
本院判決如下：
    主  文
原判決撤銷。
本件自訴不受理。
    理  由
一、自訴意旨略以：自訴人許翼權係新北市○○區○○路3號6樓
    及桃園縣桃園市○○路152號2樓「南北坊企業社」之獨資經
    營人，於民國九十六年三月二十日至九十六年七月間，因出
    國不在國內，委託被告吳奇擇代為收受信件及處理雜務，詎
    被告竟意圖為自己不法利益，於九十六年四月十七日前某日
    ，擅自在板橋市○○路辦公室抽屜內拿取「南北坊企業社」
    之營利事業登記證影本及自訴人身分證影本，假冒自訴人名
    義，傳真予不知情之廣告代理商鴻祥廣告有限公司，委託提
    供給中國時報、聯合報、自由時報，以「南北坊企業社」名
    義刊登「大陸、越南新娘、政府立案全國連鎖南北坊國際婚
    友，曾在多家電視頻道播出江山美女情....，12年專業，已
    撮合1000對以上佳偶」，並載明「桃園預約專線00000-0000
    ，板橋市○○路3號6樓」等之婚姻媒合廣告，並私接電話，
    賺取佣金，而為違背任務之行為，致遭主管機關內政部誤以
    為自訴人所刊登，而足生損害於自訴人，因認被告涉有刑法
    第二百十六條、第二百十條、第二百二十條第二項之行使偽
    造私文書罪嫌及第三百四十二條之背信罪嫌，並依刑法第五
    十五條之想像競合犯關係，從一重之行使偽造私文書罪論處
    云云。
二、按自訴人應委任代理人到場，前項代理人應選任律師充之。
    自訴人未委任代理人，法院應定期間以裁定命其委任代理人
    ，逾期仍不委任者，應諭知不受理之判決，刑事訴訟法第三
    十七條第一項、第二項、第三百二十九條第二項，分別定有
    明文。次按刑事案件，一經提起公訴、自訴或上訴而繫屬於
    法院，在該審級法院繫屬中，訴訟主體相互間即發生訴訟上
    之權利義務關係，此訴訟關係，法院與當事人均應受其拘束
    ，故訴訟繫屬繼續中，訴訟關係固然存在，該繫屬法院自應
    加以審判，但一經終局裁判，審級訴訟關係即已消滅，從而
    自訴案件倘經繫屬之第一審法院為終局判決，原有審級之訴
    訟關係即歸於消滅，當事人若表示不服，提起第二審上訴，
    乃繫屬於另一審級之開始，而與該上訴審發生另一審級之訴
    訟關係。依刑事訴訟法第三十八條準用第三十條規定及司法
    院院字第一七五五號解釋，可知自訴人委任律師為代理人之
    委任狀，應於每一審級提出，案件於該審級終結後，原有委
    任效力即不復存在。則自訴案件已為第一審判決者，原有審
    級訴訟關係即歸消滅，其後提起上訴時，重新繫屬於上訴審
    之自訴案件，自訴人自應依規定委任律師為代理人（最高法
    院九十四年度第六次、第七次刑事庭會議決議參照）。
三、經查，本件上訴人即自訴人許翼權（下稱自訴人）自訴被告
    吳奇擇行使偽造私文書等案件，自訴人不服臺灣板橋地方法
    院九十九年十月二十九日，九十九年度自字第九號第一審判
    決，提起上訴，依上揭說明自訴人自應委任律師為代理人，
    然自訴人未委任律師為代理人，經本院於九十九年十二月二
    十八日裁定命其於收受裁定後七日內補正之，該裁定已於同
    年月二十九日當庭送達，惟自訴人迄未遵期補正。雖自訴人
    提起上訴意旨略以：自訴人刻失業中，實無力委請律師提起
    本件上訴云云。惟自訴人既捨棄利用公訴制度向檢察官提出
    告訴之途徑，選擇自訴程序，即應依法委任律師為代理人為
    之。其上訴意旨稱：其無力委任律師提起上訴云云，要無可
    採。是自訴人迄今未補正此一訴訟程式之欠缺，依前開說明
    ，自應諭知不受理之判決，爰將原判決予以撤銷改判，並不
    經言詞辯論，判決不受理。
四、據上論斷，應依刑事訴訟法第三百六十九條第一項前段、第
    三百六十四條、第三百二十九條第二項、第三百四十三條、
    第三百零七條，判決如主文。
中    華    民    國   100    年    1     月    12    日
                  刑事第二十一庭審判長法  官  周政達
                                      法  官  趙文卿
                                      法  官  楊力進
以上正本證明與原本無異。
如不服本判決，應於收受送達後十日內向本院提出上訴書狀，其
未敘述上訴之理由者並得於提起上訴後十日內向本院補提理由書
（均須按他造當事人之人數附繕本）「切勿逕送上級法院」。
                                      書記官  彭威翔
中    華    民    國   100    年    1     月    12    日